臺灣臺北地方法院刑事判決　　　　　　 100年度易字第1753號
　　公　訴　人　臺灣臺北地方法院檢察署檢察官
　　被　　　告　江志凰
　　　　　　　　謝宗憲
　　共　　 同
　　選任辯護人　文　聞律師
　　　　　　　　張永福律師
　　　　　　　　李柏杉律師
上列被告等因賭博案件，經檢察官提起公訴（100年度偵字第731
1號），本院判決如下：
    主  文
江志凰共同意圖營利，供給賭博場所，累犯，處有期徒刑陸月，
如易科罰金，以新臺幣壹仟元折算壹日。扣案如附表壹、貳所示
之物均沒收。
謝宗憲共同意圖營利，供給賭博場所，處有期徒刑月，如易科
罰金，以新臺幣壹仟元折算壹日。緩刑年。扣案如附表貳所示
之物均沒收。
    事  實
一、江志凰前因違反槍砲彈藥刀械管制條例案件，經臺灣板橋地
    方法院以97年度訴字第4455號判處有期徒刑3月確定，甫於
    民國98年2月25日因易科罰金執行完畢。
二、詎江志凰仍不知悔改，竟意圖營利，基於供給賭博場所之故
    意，於99年間，經與菲律賓克拉克渡假城賭場（下稱克拉克
    賭場）協議後，江志凰即在臺以不知情之他人名義，向不知
    情房東承租房屋，且出面以克拉克賭場之資金購買電話及網
    路視訊設備等且實報實銷，欲供作克拉克賭場在臺招攬賭客
    之據點，復以網路視訊方式使賭客得與克拉克賭場進行跨海
    對賭使用，賭博方式為由克拉克賭場擔任莊家，賭客則透過
    克拉克賭場提供予江志凰之帳號密碼，由江志凰或其雇用之
    人協助登入連結克拉克賭場網址（http://fa98999.com/wel
    come_.html網站），透過網路視訊設備，觀看克拉克賭場之
    賭局情況，嗣賭客若決定下注後，江志凰或其所僱用之人亦
    會協助撥打電話下注，賭注及賭金則於賭局結束，由克拉克
    賭場進行結算，直接由克拉克賭場及賭客間之帳戶進出，且
    克拉克賭場每週均會按賭客下注金額之千分之16結算，給予
    江志凰「洗碼錢」。
三、江志凰遂於99年11、12月間起，以友人名義承租之臺北市大
    安區○○○路630號7樓房屋（下稱光復南路賭場）及臺北市
    大安區○○○路○段216巷19弄4號2樓房屋（下稱忠孝東路賭
    場），作為前述克拉克賭場在臺之賭場據點，並在上址2處
    賭場內，設置電腦設備、傳真機、數據機等機具，作為賭客
    以網路視訊方式與克拉克賭場對賭之用。自99年12月間起，
    並以月薪新臺幣3萬元代價，僱用亦同具意圖營利，基於供
    給賭博場所故意，且2人有犯意聯絡之謝宗憲，在忠孝東路
    賭場，由其負責監視監視錄影設備或操作網路視訊及電話設
    備等事宜，再僱用不知情之王文良、李立國、張亞蕾3人（
    均經檢察官另為不起訴處分）另在臺北市大安區○○○路○
    段112號3樓之8辦公室，以代辦及參加國外賭場旅遊為由，
    對客戶進行電話拜訪，待覓得有參加國外賭場旅遊意願之客
    戶後，即將客戶名單交予江志凰，由江志凰自行引介至國外
    賭場賭博，賭客回國後，即可至光復南路賭場、忠孝東路賭
    場，以前述方式賭博，此時，江志凰仍可取得克拉克賭場與
    之約定洗碼錢。嗣有賭客吳慧菁及張漢邦（均經檢察官另為
    不起訴處分）先後於100年3月初某日及同月17日，分別前往
    忠孝東路賭場，由謝宗憲以鍵入帳號、密碼，操作網路視訊
    設備，登入克拉克賭場網站，並代已曾於99年底即至菲律賓
    克拉克賭場賭博過之吳慧菁撥打電話；至張漢邦取得帳號、
    密碼後，未在場試玩，即返回臺北市○○區○○路4段295巷
    18弄16號4樓，以該帳號、密碼自行登入連結克拉克賭場網
    址賭博。江志凰、謝宗憲即以此方式提供賭博場所予克拉克
    賭場及賭客吳慧菁等，且自99年12月起至100年3月23日止，
    江志凰共計收取克拉克賭場交付之「洗碼錢」，扣除營業成
    本後，約計有50萬元，其中因提供上址2處場所讓已前往菲
    律賓賭場過之賭客（包括吳慧菁）以視訊方式賭博，獲取「
    洗碼錢」亦約10萬元。嗣經警於100年3月23日，持搜索票前
    往上址2處賭場等處進行搜索，當場在忠孝東路賭場查獲謝
    宗憲、吳慧菁及張漢邦等，並分別扣得如附表壹、貳所示之
    物，始循線查悉上情。
四、案經臺北市政府警察局大安分局報告臺灣臺北地方法院檢察
    署檢察官偵查起訴。
    理  由
壹、程序部分
一、按被告之自白，非出於強暴、脅迫、利誘、詐欺、疲勞訊問
    、違法羈押或其他不正之方法，且與事實相符者，得為證據
    ，刑事訴訟法第156條第1項定有明文。被告江志凰、謝宗憲
    於警詢或偵查時之自白，均未爭執其任意性，且有下列證據
    （包括扣案如附表壹、貳所示之物）可稽，足認被告2人出
    於任意性之自白，與事實相符，有證據能力。
二、按被告以外之人於審判外之言詞或書面陳述，除法律有規定
    者外，不得作為證據；又被告以外之人於審判外之陳述，雖
    不符合刑事訴訟法第159條之1至第159條之4之規定，而經當
    事人於審判程序同意作為證據，法院審酌該言詞陳述或書面
    陳述作成時之情況，認為適當者，亦得為證據。當事人、代
    理人或辯護人於法院調查證據時，知有第159條第1項不得為
    證據之情形，而未於言詞辯論終結前聲明異議者，視為有前
    項之同意，刑事訴訟法第159條第1項、第159條之5分別定有
    明文。本案判決引用被告以外之人於審判外之陳述（包括共
    同被告之陳述），固為傳聞證據，然檢察官、被告江志凰、
    謝宗憲及其2人之辯護人於本院準備程序時均表示同意為證
    據，迄於本院審理言詞辯論終結，亦未爭執其證據能力，本
    院審酌前揭證據製作時之情況，尚無違法不當及證明力明顯
    過低之瑕疵，亦認為以之作為證據應屬適當，揆諸前開規定
    ，依刑事訴訟法第159條之5規定，認均有證據能力。
貳、實體部分
一、訊據被告2人固對前揭事實均不爭執，惟均堅決否認有何共
    同意圖營利供給賭博場所犯行，被告江志凰辯稱：我以前即
    在澳門、韓國、菲律賓國外合法賭場工作，我在臺灣負責招
    攬客戶去國外賭博，賺取佣金即收入，這次我不知道為何會
    觸犯法律，這次我係與菲律賓賭場合作，賭場給我薪水，而
    我一樣用公司為示範據點，讓客人來參觀，客人如有興趣，
    就會去國外賭博，或會試玩，我賺取係國外賭場給之佣金，
    我沒有說有抽頭。客人輸贏與佣金款項無關，即使客戶贏，
    我也可取得國外給我薪水，此係國外合法賭場支付我，我不
    清楚我工作係替國外賭場招攬客人，沒另外向客人收取費用
    ，例如入場費、茶水費，為何犯罪云云。被告謝宗憲另辯稱
    ：我僅係拿江志凰每月3萬元薪水，做一些雜事，例如掃廁
    所、買餐點、買飲料等，我否認犯罪云云。
二、被告2人辯護人之辯護意旨則略稱：刑法第268條圖利提供賭
    場或聚眾賭博罪之主觀構成要件「意圖營利」之解釋，最高
    法院檢察署檢察總長已明確揭示須限於「行為人提供賭博場
    所所獲取之直接對價」，並迭經國內實務見解肯認。再者，
    對於「意圖營利」之解釋，臺灣高等法院高雄分院96年度上
    易字第775號刑事判決已闡釋：「所謂意圖營利並非參與賭
    博之人對賭而希望贏得財物之意，係以單純提供場所本身之
    行為而抽取利益之意」等語，益徵刑法第268條圖利提供賭
    場或聚眾賭博罪之主觀構成要件「意圖營利」，該「營利」
    之來源必須限於「行為人提供賭博場所所獲取之直接對價」
    始足當之。被告江志凰係與菲律賓合法經營之克拉克賭場合
    作，從事客戶開發工作，所收取之報酬，係由克拉克賭場所
    給付，非由前來試玩客戶所支付，被告從未向客戶以場地費
    或抽頭費等名義收取任何費用，關此，原起訴檢察官於偵查
    時即明示其認被告係與克拉克賭場構成共犯關係，則共犯間
    之給付報酬或佣金，既屬同向關係，更無營利必係對向關係
    ，被告之酬勞既非提供場所或邀集客戶所得之直接、具體之
    利益對價，即與刑法第268條規定之主觀構成要件不合，自
    無成罪之可能。檢察官補充理由書以「刑法第268條所指之
    意圖營利，供給賭博場所或聚眾賭博者構成要件，僅需有營
    利之意圖即可，不論所獲之利益從何而來，亦不論才剛開始
    經營賭場，僅論及抽頭之方式，實際上在獲取抽頭利潤之前
    即為查獲，均構成犯罪」，顯屬誤解或擴張刑法第268條「
    意圖營利」之解釋，要與刑法第1條罪刑法定主義及所衍生
    之派生原則明顯相悖，自無可採。綜上，請依法諭知被告2
    人均無罪判決等語。
三、經查：
    （一）被告江志凰經營光復南路賭場及忠孝東路賭場，與克
          拉克賭場間之視訊設備及相關聯繫系統，均係由克拉
          克賭場提供、出資，且實報實銷，被告僅需負擔上址
          2據點之房租。而上址2據點會提供讓賭客與克拉克賭
          場對賭，賭客來源，一般係朋友介紹，不然需先聯絡
          ，上址2據點主要為招攬賭客之用，但招攬賭客並不
          能直接取得佣金，需賭客要到菲律賓，至克拉克賭場
          賭博，被告才得抽取佣金，且以客人實際下注千分之
          16計算佣金，基本上，客人都要先去菲律賓，如果在
          上址2處據點時也有玩，被告在臺灣才有得抽佣，如
          果客人只有試玩的，則抽不到佣金，賭客在菲律賓賭
          博，都一定可以抽佣金，客人在國外賭，我們可抽佣
          金，如果有去過國外賭博，再到上址2處賭場之示範
          據點，則可抽佣金，如果直接到示範據點，但沒有去
          過國外（菲律賓）賭博，不能抽佣金，又上址2處賭
          場可供賭客以電話方式打至克拉克賭場下注賭博，被
          告江志凰賺取係實際下注量乘以客人賭之幣值再乘以
          千分之16，介紹費即賺取佣金叫洗碼錢，而至查獲前
          確實有客戶前往外國賭場開過帳戶，再回上址2處賭
          場以視訊投注賭博而讓被告江志凰抽佣，但如此抽佣
          可能不到10萬元（約10萬元）等情，業據被告江志凰
          於警詢時、偵查中及本院審理時迭次供稱在卷（見偵
          查卷第10頁、第169頁、第215頁、本院卷100年7月18
          日審判筆錄），且前揭情事亦為被告謝宗憲不爭執，
          被告謝宗憲復供稱：賭場主持人為被告江志凰，客人
          偶爾讓我吃紅，現場由我把風讓客人進出、場所係被
          告江志凰提供，客人下注賭博時，我幫忙遞茶水、跑
          腿買煙、餐點及煙，薪水3萬元等語（見偵查卷第33
          頁、第170頁、第217頁）。亦即，上址光復南路賭場
          及忠孝東路賭場內設備係由菲律賓克拉克賭場出資提
          供被告江志凰，被告江志凰僅需出資租金承租上址2
          處賭場為放置上揭設備之場所，且上址2處賭場於被
          告江志凰或謝宗憲為克拉克賭場招攬客人過程中，亦
          供予有興趣之賭客在該處透過視訊、螢幕等上揭設備
          ，與遠在菲律賓之克拉克賭場進行對賭之賭博行為，
          應無疑議。
    （二）被告2人及辯護人雖以前詞置辯，然按刑法第268條之
          罪，以意圖營利，供給賭博場所或聚眾賭博，為其構
          成要件。而所謂『意圖』者，即主觀上之期望，亦即
          所以出此之動機或目的；而所謂『營利』者，即藉以
          牟取經濟上或財產上利益；而此之所謂『意圖營利』
          者，固與俗稱之『抽頭』或『抽取頭錢』意義相近，
          但以行為人主觀上有此藉以牟利之期望為已足，並不
          以實際上有無實施抽頭之行為為必要（最高法院89年
          度台非字第49號判決意旨可供參照），本案被告江志
          凰提供上址2處賭場，同時聘僱被告謝宗憲在忠孝東
          路賭場負責處理維持場所及服務客人等雜務，且上址
          2處賭場確有供予賭客與克拉克賭場進行賭博，性質
          可認屬賭博場所，故本件縱未見有俗稱現場「抽頭」
          或「抽取頭錢」之具體行為，然被告江志凰願意出面
          承租上址2處賭場，供前來之賭客與克拉克賭場在該
          處藉由視訊方式進行賭博，無非為求謀得擔任莊家之
          克拉克賭場支付雙方約定之洗碼錢；被告謝宗憲之所
          以願受被告江志凰之聘僱，而在忠孝東路賭場負責相
          關雜務工作，乃為從中取得約定薪資，故其2人主觀
          上即非無提供賭博場所之營利意圖至明，揆諸上揭說
          明，此即已符合刑法第268條之意圖營利供給賭博場
          所罪之構成要件。
    （三）且按刑法圖利供給賭博場所罪，本不以賭博場所為公
          眾得出入者為要件，而所謂「賭博場所」，只要有一
          定之場所供人賭博財物即可，非謂須有可供人前往之
          一定空間場地始足當之。以現今科技之精進，電話、
          傳真、網路均可為傳達賭博之訊息，例如營利意圖而
          提供網址供人賭博財物者，亦屬提供賭博場所之一種
          ，而以傳真或電話簽注號碼賭博財物，與親自到場簽
          注賭博財物，僅係行為方式不同，並不影響其犯罪行
          為之認定（最高法院94年度台非字第265號判決意旨
          參照）。被告江志凰承租上址2處賭場，並聘僱被告
          謝宗憲負責在忠孝東路賭場為開門、監視監視錄影設
          備或操作網路視訊、電話等設備或服務客人等事宜，
          業如前述，故依前之說明，自屬均已為提供賭博場所
          之行為且各有行為之分擔。
    （四）被告2人之選任辯護人雖舉最高法院97年度台非字第3
          58號判決意旨，即：刑法第268條前段所規定之圖利
          供給賭場罪，行為人所圖得之利益，即係提供賭博場
          所之直接對價。至於賭博之財物輸贏，繫於射倖性質
          ，並非刑法第268條所規定之意圖營利，尚難以參與
          賭博之行為人，主觀上有參與賭博贏取財物之意圖，
          客觀上並有提供場所供賭博財物之行為，即認其行為
          已該當於刑法第268條前段之圖利供給賭場罪之犯罪
          構成要件，而以：意圖營利提供賭博場所之行為，為
          對向犯，被告2人既均無直接向賭客抽頭或得類此之
          獲利，自無犯意圖營利供給賭博場所之犯行可言，惟
          依據最高法院97年度台非字第358號判決之基礎事實
          ，乃認利用賭博性電子遊戲機與他人賭博財物之行為
          人，若純係利用電子遊戲機與客人對賭，並未另向客
          人以計時或收取場地費或抽頭費等方式收費，則主觀
          上顯係利用賭博性電子遊戲機不確定之輸贏機率，與
          不特定之賭客賭博財物，並以該賭博性電子遊戲機出
          現之偶然事實決定勝負，性質上係利用賭博性電子遊
          戲機，與不特定之賭客對賭，行為人本身即具賭客之
          身分，而屬普通賭博罪之對向犯（而刑法第268條之
          意圖營利供給賭博場所罪部分，則非屬對向犯），並
          非另有就提供賭博場所之行為，得有具體之利益對價
          ，故與意圖營利供給賭場罪之犯罪構成要件不合，核
          與本案被告江志凰係承租上址2處賭場為克拉克賭場
          在臺推廣據點，其本身雖不與前來之客人進行對賭，
          但容由前來上址2處賭場之客人利用現場電話、視訊
          等科技設備，與克拉克賭場（身分為與賭客對賭之莊
          家）賭博，而由克拉克賭場依照雙方先前之約定，按
          客人下注之固定比例支付名稱為洗碼錢之款項予被告
          江志凰，作為對價報酬，復由被告江志凰支付薪水予
          亦知悉忠孝東路賭場有容由克拉克賭場與前來客人藉
          視訊或電話方式進行賭博之被告謝宗憲為薪資，其2
          人主觀上本有藉提供、維持光復南路賭場或忠孝東路
          賭場，使前來之賭客與克拉克賭場進行賭博，且從中
          牟利之意思無疑，又克拉克賭場係以客人下注之固定
          比率千分之16支付洗碼錢，且依被告江志凰之供述，
          若客人已曾至克拉克賭場賭博，再到臺灣上址2處賭
          場透過視訊等設備與克拉克賭場賭博，亦可取得約定
          之洗碼錢，而此洗碼錢不以克拉克賭場與客人間輸贏
          而定，並無射倖性質，與被告辯護人所指實務判決情
          形並不相同，則克拉克賭場支付之洗碼錢，固有被告
          招攬客人前往菲律賓賭博之報酬性質，仍不失為被告
          提供上址2處賭場，使克拉克賭場得以視訊等設備方
          式便於與前來之客人（限於已在克拉克賭場賭博登錄
          過者）賭博之報酬，仍屬提供上址2處賭場可得直接
          且具體之利益對價無疑，此自不因被告江志凰嗣稱其
          獲利賺佣金洗碼錢為介紹費云云（見偵查卷第169頁
          ）而有不同。又所謂意圖營利供給賭博場所犯行，性
          質上非如賭博罪屬對向犯關係，是以，亦無被告2人
          之辯護人再謂：若未直接從賭客抽頭或得類此獲利，
          即不生意圖營利之情形。實則，最高法院97年度台非
          字第358號判決意旨著重於被告主觀上之營利意圖，
          乃須與其供給賭博場所行為有直接具體之利益對價關
          係，若主觀上僅僅係藉由其本身賭博行為之射悻性取
          得利益，並無對其提供賭博場所行為認可得直接利益
          時，即無從與刑法第268條意圖營利供給賭博場所罪
          相繩之意旨不符，換言之，前揭判決意旨應非指供給
          賭博場所行為，務須專從前來上址2處賭場賭客處直
          接取得具體利益，始可當之，據上說明，被告2人之
          辯護人所為辯述，顯屬誤會，自非可採。
    （五）此外，復有證人吳慧菁之證述（見偵查卷第45至47頁
          ）及卷存搜索扣押筆錄及扣押物品目錄表、扣押物品
          清單、現場照片等及扣案如附表壹、貳所示之物可按
          。
    （六）綜上，本件事證明確，被告2人所犯意圖營利供給賭
          博場所犯行，均堪以認定，應依法論科。
四、論罪科刑之理由
    （一）核被告2人所為，均係犯刑法第268條之意圖營利供給
          賭博場所罪。
    （二）被告2人間，對上揭犯行，俱有犯意聯絡及行為分擔
          ，為共同正犯。
    （三）被告2人各於前揭期間，反覆密接提供賭博場所，本
          質上乃具有反覆、延續性行為特徵，於刑法評價上，
          堪認係集合多數犯罪行為而成立之獨立犯罪型態之「
          集合犯」，應為包括一罪。
    （四）被告江志凰有前述法院判決及執行紀錄，有臺灣高等
          法院被告前案紀錄表可考，其受徒刑之執行完畢，5
          年以內故意再犯有期徒刑以上之罪者，為累犯，應依
          刑法第47條第1項規定加重本刑。
    （五）爰審酌被告江志凰有前科、謝宗憲無前科，其2人之
          品行、素行狀況，有其2人臺灣高等法院被告前案紀
          錄表可參，又其2人年紀正值青壯年，捨正當合法之
          途徑不就，希冀迅速不法利益，助長賭博僥倖圖利風
          氣，確實可議，又斟酌本件經營規模、其2人獲利程
          度顯有不同、對社會治安危害之影響，且被告江志凰
          為上揭犯行之分擔情節較重，並再參酌本件犯罪之方
          法、手段及犯罪所得，以及被告2人智識程度、生活
          狀況等一切情狀後，分別量處如主文所示之刑及均諭
          知如易科罰金之折算標準。
    （六）又被告謝宗憲前未曾因故意犯罪受有期徒刑以上刑之
          宣告，此有臺灣高等法院被告前案紀錄表可憑，其因
          一時失慮，致罹刑典，惟所分擔犯罪情節非鉅，年紀
          尚輕，經此教訓，日後當已有警惕，知悉於尋覓及從
          事工作時，務應恪遵法律規範，本件偵查、審理過程
          已足促其自我約制，而信無再犯之虞，基於社會人力
          資源之有效運用，非無再觀後效之餘地，本院認對其
          所宣告之刑，以暫不執行為適當，爰併宣告被告謝宗
          憲緩刑3年，用啟自新。
    （七）扣案附表壹、貳所示之物，均為被告江志凰所有、供
          被告江志凰或被告2人共同犯罪所用或犯罪所得之物
          ，爰各依刑法第38條第1項第2款、第3款規定沒收之
          。至其餘扣案物，或非在上址2處賭場扣得，尚無法
          認與提供上址2處賭場犯行相關，或性質顯非與意圖
          營利提供賭博場所之犯罪有涉，俱因無法認定與被告
          2人前揭犯行有涉，爰不另為沒收之諭知，在此說明
          。
據上論斷，應依刑事訴訟法第299條第1項前段，刑法第28條、第
268條前段、第47條第1項、第41條第1項前段、第74條第1項第1
款、第38條第1項第2款、第3款，刑法施行法第1條之1第1項、第
2項前段，判決如主文。
本案經檢察官鄭堤升到庭執行職務。
中    華    民    國   100    年    7     月    29    日
                          刑事第八庭  法  官    徐千惠
以上正本證明與原本無異。
如不服本判決應於收受送達後10日內向本院提出上訴書狀，並應
敘述具體理由；其未敘述上訴理由者，應於上訴期間屆滿後20日
內向本院補提理由書（均須按他造當事人之人數附繕）「切勿逕
送上級法院」。
                                      書記官    高心羽
中    華    民    國   100    年    7     月    29    日
附錄論罪科刑法條：
中華民國刑法第268條
意圖營利，供給賭博場所或聚眾賭博者，處3年以下有期徒刑，
得併科3千元以下罰金。
附表：（扣案物）
附表壹
1.電子產品（監視器，含螢幕）1台
2.電子產品（國際牌傳真機）1台
3.電子產品（EPSON事務機）1台
4.電子產品（國際牌電話）1台
5.克拉克娛樂城臺北廳賭客代號名冊3張
6.克拉克娛樂度假城臺北廳賭客基本資料及賭資資料1包
7.現金收支簿1本
8.賭客下注表1包
9.收支週報表4張
10.媒體來電及追蹤紀錄表6張
11.客戶進離場紀錄表19張
12.克拉克娛樂度假城臺北廳仲介人簽認書（含空白表）4張
13.賭客到離場紀錄表1本
14.克拉克度假城廣告單1包
15.CASIO旅遊集團臺北聯絡處廣告單1包
16.百家樂博牌規則（含空白表）1包
17.電子產品（VIZIO廠牌液晶電視）1台
18.電子產品（大同廠牌液晶電視）3台
19.電腦設備（ZIP廠牌主機鍵盤滑鼠）3台
（扣押處所為臺北市大安區○○○路630號7樓）
附表貳
1.電子產品（室內電話）10支
2.電腦設備（電腦賭博設備（電腦主機螢幕滑鼠鍵盤））6台
3.電腦設備（電腦數據機）2台
4.電子產品（監視設備（鏡頭X3畫面分割器X1螢幕X1））1台
5.員工班表1張
6.載聯絡資料便利貼6張
7.賭客出入場紀錄表65個
8.賭場負責人幹部賭客資料3張
9.賭場帳冊9本
10.賭場收支明細表3張
11.百家樂下注（空表）表110張
12.國際城市娛樂集團克拉克度假城宣傳品68本
（扣押處所為臺北市大安區○○○路○段216巷19弄4號2樓）